最高法院刑事判決　　　　　　一○○年度台上字第二○七七號
上　訴　人　劉正笙原名劉憲章.
上列上訴人因強盜等罪案件，不服台灣高等法院中華民國一○○
年一月十八日第二審判決（九十九年度上訴字第四四一三號，起
訴案號：台灣台北地方法院檢察署八十七年度少連偵字第二三三
號、同署八十七年度偵字第一○九四一、二五三五八號），提起
上訴，本院判決如下：
    主  文
上訴駁回。
    理  由
一、強盜、行使偽造私文書（即原判決附表一編號2、3、4、5）
    部分：
按刑事訴訟法第三百七十七條規定，上訴於第三審法院，非以判
決違背法令為理由，不得為之。是提起第三審上訴，應以原判決
違背法令為理由，係屬法定要件。如果上訴理由書狀並未依據卷
內訴訟資料，具體指摘原判決不適用何種法則或如何適用不當，
或所指摘原判決違法情事，顯與法律規定得為第三審上訴理由之
違法情形，不相適合時，均應認其上訴為違背法律上之程式，予
以駁回。本件原審經審理結果，認上訴人劉正笙（原名劉憲章）
強盜、行使偽造私文書、詐欺取財、非法由自動付款設備取財部
分，犯行明確，因而撤銷第一審關於該部分科刑之判決，經比較
廢止前懲治盜匪條例及修正後刑法第三百二十八條、第三百三十
條，以及行為前、後新舊刑法後，改判依行為時刑法連續犯及牽
連犯之從一重處斷規定，仍論處上訴人以成年人與未滿十八歲之
人連續意圖為自己不法之所有，結夥三人以上，以藥劑至使不能
抗拒，而取他人之物罪刑。關於得上訴本院之強盜及行使偽造私
文書部分，已敘明其調查、取捨證據之結果及憑以認定犯罪事實
之心證理由，並就上訴人否認犯行及所辯未下藥、被害人劉靚婷
尿水檢驗結果無異常，且未參與強盜後信用卡及提款卡之使用等
情，予以論述指駁。上訴意旨略稱：(一)、上訴人於第一審坦承犯
行，係受法官所為認罪可獲輕判之誘導，自白不具真實性。(二)、
原判決附表一編號2 （以下所載各編號均指原判決附表一）之被
害人許文彬，就其是否被下藥，並無肯定之陳述。編號3 部分，
上訴人並未與其他共犯同往英之傑英和有限公司購物；編號3 之
被害人劉靚婷之尿水，經檢驗結果並無任何藥物反應。原審僅以
同案被告之供述，硬認上訴人有強盜犯行，即有未依職權調查證
據之違法。編號4、5部分，原審無非以上訴人之自白、共犯之陳
述，以及被害人林捷迅、洪束合之證述為憑。惟被告之自白需與
事實相符，始得採為論罪之依據；而上訴人於民國八十八年三月
五日向台灣板橋地方法院陳送之補充狀記載：「從入包廂之三女
上廁所時三女和被告（上訴人）未離席，試問杯不離身情況下如
何下藥……」等語。
惟查：(一)、上訴人於通緝到案後之第一審準備程序及審判期日，
多次表示認罪；或另具狀表示認罪各等語（見第一審訴緝卷一第
九五頁反面、第九六頁正面、第九八頁反面、第九九頁正面、第
一二一頁反面、第一二三頁、第一二四頁反面；同上卷二第二三
頁正面）。徵諸各該筆錄，並無審判長或法官誘導上訴人認罪情
形。上訴人關於此部分之指摘，顯未以卷內訴訟資料具體指摘原
判決有何違法情形，難認係適法之上訴第三審之理由。(二)、有關
藥物之使用，上訴人於八十八年二月九日獲案後之警詢時即坦承
暗中於林捷迅（即編號5 之被害人）之飲酒中加入一種止痛鎮定
劑；其後更具「自白狀」坦承對林捷迅下藥、對被害人洪美玉（
即編號4 部分）之犯罪手法亦相同（見少連偵字第一六○號卷第
四頁、第九一頁以下）；迨至第一審訊問時仍稱：「（去年11月
5 日劉靚婷那次是何人放藥的？）……他們（陳慧芳與少年李○
昱）事先將我的藥磨成粉，藥在她身上」各等語（見第一審少連
訴字第五四號卷一第二二三、二二四頁）。共同正犯陳慧芳、李
○昱，就許文彬、劉靚婷（編號2、3之被害人），係遭藥物迷昏
，亦於偵、審中多所指陳。前開編號2、3、4、5各被害人就渠等
受邀前往KTV 包廂，飲酒後陷入昏迷或意識不清之事實，亦於警
詢或偵、審中證述明確。原判決援引上訴人、陳慧芳、李○昱及
各被害人之陳述，認上訴人以藥劑致使被害人不能抗拒，足以認
定。顯非僅以同案共同被告之供述作為論罪之依據。上訴意旨關
於此部分之指摘，應有誤會。有關上訴人於八十八年三月五日向
台灣板橋地方法院（少年法庭）提出之補充狀，依其意旨係在否
認對編號6 被害人洪束合下藥（補充狀附入同法院八十八年少調
字第四三九號影印卷內）。然原判決就編號6 部分，僅認成立普
通竊盜罪，並未認定上訴人或同案被告對洪束合施藥劑強盜。原
判決未就此敘明取捨之理由，即與判決理由不備之違法情形有別
。其餘上訴意旨或未針對原判決所持之論據，依卷內之訴訟資料
具體指摘有何違背法令情形；或係就原採證認事職權之適法行使
，再事爭辯，亦難謂係合法之第三審上訴理由。依上說明，上訴
人之上訴不合法律上之程式，應予駁回。末按，裁判上一罪案件
之重罪部分得提起第三審上訴，其不得上訴第三審之輕罪部分因
審判不可分之原則，第三審法院亦應併予審判者，係指重罪部分
之上訴合法為前提；如該上訴為不合法，第三審法院既應從程序
上予以駁回，而無從為實體上判決，對於輕罪部分自無從適用審
判不可分之原則，併為實體上審判。原判決認上訴人就編號3 部
分，尚牽連觸犯刑法第三百三十九條第三項、第一項詐欺取財未
遂罪；編號4 部分，尚牽連犯刑法第三百三十九條第一項詐欺取
財、同法第三百三十九條之二第一項之非法由自動付款設備取財
罪。核均係刑事訴訟法第三百七十六條第一、四款所列不得上訴
於第三審法院之案件；上訴人對於重罪之強盜、行使偽造私文書
部分所提起之第三審上訴，既不合法而應從程序上予以駁回，則
不得上訴第三審之上開犯罪，已無從併為實體審判，自應併予駁
回。
二、竊盜（即原判決附表一編號1、6、7）部分：
按刑事訴訟法第三百七十六條所列各罪之案件，經第二審判決者
，不得上訴於第三審法院，為該法條所明定。本件上訴人犯原判
決附表一編號1、6、7 部分案件，原審係依刑法第三百二十條第
一項之普通竊盜罪或第三百二十一條第一項第四款之加重竊盜罪
論處罪刑，核屬刑事訴訟法第三百七十六條第二款之案件。依首
開說明，既經第二審判決，自不得上訴於第三審法院，上訴人猶
就此部分提起上訴，顯為法所不許，應予駁回。
據上論結，應依刑事訴訟法第三百九十五條前段，判決如主文。
中    華    民    國  一○○  年    四    月  二十八  日
                      最高法院刑事第三庭
                          審判長法官  陳  正  庸  
                                法官  林  秀  夫  
                                法官  林  瑞  斌  
                                法官  謝  靜  恒  
                                法官  徐  文  亮  
本件正本證明與原本無異
                                      書  記  官  
中    華    民    國  一○○  年    五    月    二    日
                                                      Ｑ